臺灣橋頭地方法院民事判決
                                    110年度簡上字第184號
上  訴  人  江支勇
被  上訴人  王炳仁

            鉅凱機械有限公司

法定代理人  陳文士
上  二  人
訴訟代理人  黃美娟
上列當事人間請求損害賠償事件，上訴人對於民國110年9月16日
本院橋頭簡易庭110 年度橋簡字第391 號判決提起上訴，本院於
民國111年9月21日言詞辯論終結，判決如下：
    主  文
原判決關於駁回上訴人後開第二項之訴，及該部分假執行之聲請
暨訴訟費用之裁判（除確定部分外）均廢棄。
上開廢棄部分，被上訴人應連帶給付上訴人新臺幣222,620元，
及自民國110年5月13日起至清償日止，按年息5%計算之利息。
其餘上訴駁回。
第一審（除確定部分外）、第二審訴訟費用由被上訴人連帶負擔
十分之三，餘由上訴人負擔。
    事實及理由
一、上訴人起訴主張：上訴人於民國108年3月14日15時許，騎乘
    自行車（下稱系爭自行車）沿高雄市橋頭區典昌路由北往南
    行駛，駛至該路段與復興西路交岔路口（下稱系爭路口）時
    ，上訴人行向為綠燈，遂駛入系爭路口，惟上訴人尚未完全
    通過系爭路口，燈號即已變換，適有被上訴人王炳仁駕駛車
    牌號碼000-0000號自用小客車（下稱系爭車輛）沿復興西路
    由東向西行駛，綠燈起步駛入該路口，本應注意禮讓先進入
    系爭路口之上訴人，且左方車應禮讓右方車先行，竟疏未注
    意而貿然前行，雙方因而發生碰撞，致上訴人人車倒地（下
    稱系爭事故），受有胸部挫傷併左側第3.4.5.7.8.9 肋骨骨
    折合併氣血胸、頭部外傷併顱內出血及左側鎖骨骨折之傷害
    （下稱系爭傷害），因而受有：㈠醫療費用新臺幣（下同）2
    18,306 元。㈡就醫交通費用及看護費用89,522元。㈢訴訟成
    本50,222元。㈣財物損失1,675元。㈤家庭生活費及復健費用2
    12,391元。㈥精神慰撫金218,306元。㈦懲罰性賠償金120,000
    元，合計910,422元之損害。被上訴人鉅凱機械有限公司（
    下稱鉅凱公司）為王炳仁之雇主，原審被告許瓊方為系爭車
    輛之車主，應與王炳仁就上開㈠至㈥費用負連帶賠償責任。為
    此，爰依侵權行為法律關係，提起本件訴訟等語。並聲明：
    ㈠被上訴人應連帶給付上訴人910,422元，及自起訴狀繕本送
    達翌日起至清償日止，按年息5%計算之利息。㈡願供擔保，
    請准宣告假執行。
二、被上訴人方面：
  ㈠王炳仁則以：伊是綠燈進入系爭路口，就系爭事故發生並無
    過失，無賠償必要，且上訴人所請求費用多有不合理或於法
    無據情形等語，資為抗辯。並聲明：上訴人之訴駁回。
  ㈡鉅凱公司未於言詞辯論期日到場，亦未提出書狀作何聲明或
    陳述。
三、原審為上訴人敗訴之判決，上訴人就原審駁回上開㈠至㈥費用
    請求部分不服，提起上訴，並上訴聲明：㈠原判決廢棄。㈡被
    上訴人應連帶給付上訴人790,422 元，及自起訴狀繕本送達
    翌日起至清償日止，按年息5%計算之利息。被上訴人則答辯
    聲明：上訴駁回。
四、兩造不爭執之事項：
  ㈠上訴人於108 年3 月14日15時許，騎乘系爭自行車駛至系爭
    路口，與王炳仁駕駛之系爭車輛發生系爭事故，受有系爭傷
    害。
  ㈡上訴人受有醫療費用216,356 元、交通費用7,067 元、看護
    費用80,700元、財物損失1,675元之損害。
  ㈢上訴人已受領強制汽車責任險理賠84,178元。
五、本件之爭點：
  ㈠王炳仁就系爭事故發生有無過失？
  ㈡上訴人就系爭事故發生是否與有過失？
  ㈢上訴人得請求王炳仁賠償之項目、金額各為何？
  ㈣上訴人請求鉅凱公司負連帶賠償責任，是否有據？
六、本院之判斷：
  ㈠王炳仁就系爭事故發生有無過失？
　⒈按因故意或過失，不法侵害他人之權利者，負損害賠償責任
    。汽車、機車或其他非依軌道行駛之動力車輛，在使用中加
    損害於他人者，駕駛人應賠償因此所生之損害。但於防止損
    害之發生，已盡相當之注意者，不在此限，民法第184 條第
    1 項前段、第191 條之2 分別定有明文。依此規定，凡動力
    車輛在使用中加損害於他人者，即由法律推定駕駛人侵害他
    人之行為係出於過失，應負推定過失之責任，須駕駛人能證
    明其於防止損害之發生，已盡相當之注意，始得免責。次按
    汽車行駛時，駕駛人應注意車前狀況及兩車並行之間隔，並
    隨時採取必要之安全措施，道路交通安全規則第94條第3項
    前段亦有明文。
　⒉觀諸系爭事故道路交通事故現場圖、現場照片，可見系爭事
    故發生時，系爭自行車已超越停止線騎乘至少47公尺，倒在
    系爭路口西側靠近復興西路處；系爭車輛在發生撞擊後之停
    止位置，則已超過系爭路口，向西進入復興西路停下（見警
    卷第21頁，本院卷第173-181頁）。又系爭車輛原無車損，
    為被上訴人自陳在卷（見本院卷第252頁），於系爭事故發
    生後，系爭車輛之右前車頭燈破損，右後方車門、右後方車
    身均有擦痕，系爭自行車則係車頭損壞，有現場照片在卷可
    稽（見本院卷第183-229頁），參以兩造就系爭事故發生時
    ，係上訴人騎乘系爭自行車撞擊王炳仁所駕駛系爭車輛之右
    側車身乙節不爭執（見原審卷第13頁，本院卷第108、145 
    頁），足認系爭事故發生時，上訴人係騎乘系爭自行車，超
    越其行向之停止線後，行駛至少47公尺，王炳仁則係在即將
    完全通過系爭路口之際，右側車頭車燈處與上訴人騎乘系爭
    自行車車頭發生碰撞，致右前車燈破損，系爭自行車之車頭
    則因此受系爭車輛向西方前進而向右牽引後，系爭自行車之
    車身即90度偏移撞擊系爭車輛右側車身，致上訴人人車倒地
    之事實，堪以認定。王炳仁於警詢時陳稱係上訴人騎自行車
    撞上系爭車輛右後輪上方等語，尚非可採。
　⒊再王炳仁原駕駛系爭車輛在系爭路口停等紅燈，嗣行向號誌
    轉為綠燈，始起步駛入系爭路口，並發生系爭事故乙節，為
    兩造所不爭執（見原審卷第12-13頁，本院卷第108、259 頁
    ）。王炳仁於系爭事故發生時，甫因其行向號誌轉變為綠燈
    而起步行駛，本應注意行進中之上訴人等車前狀況，並隨時
    採取必要之安全措施，而依系爭事故發生時天候晴、日間自
    然光線、柏油路面乾燥、無缺陷、無障礙物、視距良好等情
    ，有道路交通事故調查報告表㈠及現場照片可參（見警卷第2
    3頁、本院卷第173-229頁），及王炳仁當時綠燈起步，其駛
    入系爭路口後應有時間注意前方來車，上訴人又係騎乘系爭
    自行車，車速較慢，並已超越其行向之停止線行駛至少47公
    尺遠，非突然自王炳仁之側面駛來等一切情狀，王炳仁應無
    不能注意之情事，卻疏未注意及此，率然行駛，致兩造發生
    系爭事故，應負過失之責甚明。被上訴人於本院辯稱：王炳
    仁係綠燈行駛系爭路口，可信賴上訴人會依其行向之紅燈號
    誌停車，且碰撞時王炳仁已通過系爭路口，無法注意後方狀
    況，並無過失等語，即非可採。
　⒋至上訴人主張王炳仁為左方車，未禮讓右方車即上訴人騎乘
    之系爭自行車先行，違反道路交通安全規則第102 條規定等
    語。惟按汽車行駛至交岔路口，應遵守燈光號誌或交通指揮
    人員之指揮。行至無號誌或號誌故障而無交通指揮人員指揮
    之交岔路口，支線道車應暫停讓幹線道車先行；未設標誌、
    標線或號誌劃分幹、支線道者，少線道車應暫停讓多線道車
    先行；車道數相同時，轉彎車應暫停讓直行車先行；同為直
    行車或轉彎車者，左方車應暫停讓右方車先行，道路交通安
    全規則第102 條第1 項第1 款、第2 款分別定有明文，可知
    汽車行駛有燈光號誌之路口，即應遵守燈光號誌，行至無號
    誌或號誌故障路口，始適用道路交通安全規則第102 條第1 
    項第2 款規定判斷路權。系爭路口為有號誌之交岔路口，車
    輛應遵守號誌指示行駛乙節，有高雄市政府交通局車輛行車
    事故鑑定委員會108 年7 月31日高市車艦字第10870550900 
    號函可稽（見原審卷第139 頁），上訴人執前詞主張王炳仁
    駛進系爭路口，違反左方車應讓右方車先行之注意義務，即
    屬無據。
　㈡上訴人就系爭事故發生是否與有過失？　
　⒈按損害之發生或擴大，被害人與有過失者，法院得減輕賠償
    金額，或免除之，民法第217 條第1 項定有明文。次按腳踏
    自行車為慢車；慢車行駛時，駕駛人應注意車前狀況及與他
    車行駛間隔，並隨時採取必要之安全措施；慢車行駛至交岔
    路口，其行進或轉彎，應依標誌、標線或號誌之規定行駛，
    道路交通安全規則第6條、第124條第5項、第125條第1項分
    別定有明文。又圓形黃燈用以警告車輛駕駛人及行人，表示
    紅色燈號即將顯示，屆時將失去通行路權；車輛面對圓形紅
    燈表示禁止通行，不得超越停止線或進入路口，亦為道路交
    通標誌標線號誌設置規則第206條第4款、第5款第1目所明定
    。可徵行車管制號誌一旦轉為圓形紅燈，駕駛人勢必喪失通
    行路權，不得超越停止線，更不可進入交岔路口，而遇圓形
    黃燈時，則在示意駕駛人及行駛通行路權即將喪失，在未進
    入交岔路口者，當然不可以進入，已進入交岔路口內者，駕
    駛人、行人當係儘速通過路口，以免不及於時限內完成通過
    路口之駕駛行為，自屬當然。
　⒉上訴人行駛系爭路口本亦應注意車前狀況，並隨時採取必要
    之安全措施，及注意交通號誌變換，然上訴人自陳：伊駛至
    系爭路口時，伊之行向為綠燈，惟伊尚未完全通過系爭路口
    時，燈號即已變換。伊行向之號誌由綠燈轉為黃燈後約5秒
    ，才會變成紅燈，伊與王炳仁行向均為紅燈之時間大概有3
    秒，王炳仁行向才會變成綠燈等語（見原審卷第13、330頁
    ，本院卷第282頁），兩造對於王炳仁為綠燈起步行駛系爭
    路口，亦不爭執，足認上訴人於其行向轉變為黃燈後之5秒
    時間，並未注意前方號誌轉變，依黃燈號誌之警告而加速通
    過路口，參以前述系爭事故發生時一切情狀，上訴人應無不
    能注意之情事，卻疏未注意及此，即貿然行駛，致與王炳仁
    發生碰撞，足見上訴人對於系爭事故之發生亦與有過失。本
    院審酌就系爭事故之發生，係上訴人與王炳仁未注意車前狀
    況，未見對方駛來，並隨時採取必要之安全措施，始導致系
    爭事故，認兩造就系爭車禍之發生，應各負1/2之過失責任
    。　　
  ㈢上訴人得請求王炳仁賠償之項目、金額各為何？
　　按不法侵害他人之身體或健康者，對於被害人因此喪失或減
    少勞動能力或增加生活上之需要時，應負損害賠償責任；不
    法侵害他人之身體、健康、名譽、自由、信用、隱私、貞操
    ，或不法侵害其他人格法益而情節重大者，被害人雖非財產
    上之損害，亦得請求賠償相當之金額，民法第193條第1項、
    第195條第1項前段分別定有明文。王炳仁就系爭事故發生應
    負過失責任，已如前述，其過失行為與上訴人所受系爭傷害
    間具相當因果關係，自應就上訴人所受損害負侵權行為損害
    賠償責任。茲就上訴人得請求王炳仁賠付項目、金額為何，
    分述如下：　　
　⒈醫療費用：
　　上訴人主張其因系爭事故受有醫療費用218,306 元之損害，
    其中醫療費用支出216,356元，為被上訴人所不爭執，上訴
    人此部分主張，自屬有據。就上訴人另支出醫療費用1,950
    元部分，王炳仁抗辯其僅賠付上訴人每家醫院各1份診斷證
    明書之申請費用，其餘診斷證明書、X光片費用1,950元係上
    訴人申請其他保險所需，應由上訴人負擔等語。上訴人亦自
    陳其申請其餘診斷證明書、X光片，是用以請領勞保、健保
    之用（見本院卷第253頁），可見此部分診斷證明書、X光片
    並非上訴人向本院證明損害發生及其範圍所必要之費用，亦
    未據上訴人提出到院，且王炳仁已賠付上訴人每家醫院各1
    份診斷證明書之申請費用，已如前述，是上訴人另請求診斷
    證明書、X光片費用1,950元，核無必要，應予剔除。　　
　⒉就醫交通費用及看護費用：
　　上訴人因系爭事故所受系爭傷害，支出交通費用7,067 元、
    看護費用80,700元，為兩造所不爭執。至上訴人請求王炳仁
    給付上訴人胞姊之交通費用1,510元、108年4月9日交通費24
    5元部分，為王炳仁所否認。而上訴人胞姊交通費用1,510元
    ，並非上訴人自身所受損害，與系爭事故並無相當因果關係
    ，非屬上訴人增加生活上所需之必要費用；上訴人亦未提出
    108年4月9日就診紀錄（原審卷第69-75頁），亦難認上訴人
    該日支出之交通費用為必要費用，不應准許。
　⒊財物損失：
　　兩造就上訴人受有財物損失1,675元之損害不爭執，上訴人
    此部分請求，自屬有據。
　⒋家庭生活費及復健費用：
　　上訴人雖主張其因系爭事故所受系爭傷害而不能工作，請求
    家庭生活費及復健費用212,391元等語。惟依上訴人提出之
    國軍高雄總醫院左營分院、國立臺灣大學醫學院附設醫院新
    竹分院診斷證明書記載，可見上訴人於系爭事故108年3月14
    日發生後，於國軍高雄總醫院左營分院住院至同年3月25日
    ，旋又於108年3月27日至國立臺灣大學醫學院附設醫院新竹
    分院住院接受手術，於同年4月4日出院，並宜休養1個月（
    見原審卷第151頁），足認上訴人自系爭事故108年3月14日
    發生時起至同年5月4日，共計51日均無法工作。而上訴人雖
    無法提出相關薪資單據證明其每月薪資數額為若干，然被上
    訴人對於上訴人依上開診斷證明書所載1個月不能工作損失
    部分，以基本薪資計算沒有意見（見本院卷第253頁），應
    認上訴人每月薪資以108年間基本工資23,100元計算為當，
    故上訴人所受不能工作損害為39,270元（計算式：23,100元
    ÷30×51＝39,270元）；至上訴人請求復健費用部分，其自陳
    無法提出復健費用相關單據（見本院卷第253頁），既上訴
    人無法舉證以實其說，此部分請求，自難准許。
　⒌精神慰撫金：
　　上訴人於本院主張其在原審請求之訴訟費用50,222元，於慰
    撫金一併審酌，共請求268,528元等語。按法院於酌定慰撫
    金數額時，應斟酌加害人與被害人雙方之身分、資力與加害
    程度，及其他各種情形核定之。本院審酌上訴人為大專畢業
    ，從事家庭水電；王炳仁為工專畢業，職業為司機，收入約
    3萬餘元（見本院卷第146、153、253-254頁），上訴人名下
    有房地數筆，王炳仁名下有汽車2輛，有本院稅務電子閘門
    財產所得調件明細表（見原審卷證物袋），及上訴人因系爭
    事故受有系爭傷害等一切情狀，認上訴人請求精神慰撫金以
    268,528元為適當。
　⒍綜上所述，上訴人所得請求王炳仁賠償之金額，依民法第217
     條第1 項規定，扣除上訴人依其與有過失比例應負擔之部
    分後，為306,798元【計算式：（醫療費用216,356元＋交通
    費用7,067 元＋看護費用80,700元＋財物損失1,675元＋不能工
    作損失39,270元＋精神慰撫金268,528元）×1/2＝306,798元】
    ，再扣除上訴人已受領強制汽車責任險理賠84,178元後，以
    222,620元【計算式：306,798元－84,178元＝222,620元】為
    可採。
　㈣上訴人請求鉅凱公司負連帶賠償責任，是否有據？
　⒈按受僱人因執行職務，不法侵害他人之權利者，由僱用人與
    行為人連帶負損害賠償責任。但選任受僱人及監督其職務之
    執行，已盡相當之注意或縱加以相當之注意而仍不免發生損
    害者，僱用人不負賠償責任，民法第188條第1項定有明文。
    又所謂已盡相當之注意，係指僱用人於選任受僱人時，應衡
    量其將從事之職務，擇能力、品德及性格適合者任用之，並
    於其任期期間，隨時予以監督，俾預防受僱人執行職務發生
    不法侵害他人權利之情事（最高法院107年度台上字第509號
    判決意旨參照）。
　⒉王炳仁就系爭事故發生應負過失責任，已如前述，被上訴人
    對於王炳仁為鉅凱公司之受僱人，系爭事故發生時為王炳仁
    之上班時間乙節不爭執（見本院卷第123-124、146頁），依
    上開說明，鉅凱公司除已就選任、監督王炳仁盡相當之注意
    外，應與王炳仁連帶負損害賠償責任。鉅凱公司茍欲免其責
    任，除應就其僱用王炳仁時，係依何方法衡量判斷王炳仁之
    能力、品德及性格適合前開工作，提出證據證明外；並應就
    王炳仁於任期期間，鉅凱公司係如何隨時予以監督，俾預防
    王炳仁執行職務發生不法侵害他人權利之情事負舉證之責。
    被上訴人雖於本院辯稱王炳仁有駕照、未酒駕、未超時工作
    ，鉅凱公司亦已盡監督王炳仁之義務，毋庸負連帶賠償責任
    等語。上訴人對王炳仁有駕照、未酒駕、未超時工作乙節，
    亦不爭執（見本院卷第254頁），惟此等事項僅為王炳仁從
    事司機工作之基本要求，鉅凱公司就其選任王炳仁及監督其
    職務之執行，究係如何盡相當之注意，又係如何隨時予以監
    督，預防王炳仁執行職務發生車禍事故之情事，並未提出相
    關證據舉證以實其說，鉅凱公司上開抗辯，自無可採。上訴
    人請求鉅凱公司負連帶賠償責任，即屬有據。
七、綜上所述，上訴人依侵權行為法律關係，請求被上訴人連帶
    給付222,620元，及自起訴狀繕本送達翌日即110年5月13日
    （原審卷第209-211頁）起至清償日止，按年息5%計算之利
    息，為有理由，應予准許，逾此部分請求，為無理由，應予
    駁回。原審就上開應准許部分，為上訴人敗訴之判決，上訴
    意旨指摘原判決此部分不當，求予廢棄改判，為有理由，爰
    由本院廢棄改判如主文第2項所示。至原審就上開不應准許
    部分，為上訴人敗訴之判決，核無違誤，上訴意旨指摘原判
    決此部分不當，求予廢棄改判，為無理由，應駁回其上訴。
八、兩造雖聲請將系爭事故送請學術鑑定，惟上訴人、李炳仁就
    系爭事故發生俱有過失，業如前述，即無調查之必要。本件
    事證已臻明確，兩造其餘之攻擊或防禦方法及所用之證據，
    經本院斟酌後，認為均不足以影響本判決之結果，爰不逐一
    論列，附此敘明。
九、據上論結，本件上訴一部有理由，一部無理由，判決如主文
    。
中　　華　　民　　國　　111 　年　　10　　月　　5 　　日
                  民事第二庭　審判長法　官 謝文嵐
                                    法　官 蕭承信
                                    法　官 許家菱
以上正本係照原本作成。
本判決不得上訴。
中　　華　　民　　國　　111 　年　　10　　月　　6 　　日
                                      書記官 劉國偉